【裁判字號】    97,易,3034
【裁判日期】    970924
【裁判案由】    詐欺
【裁判全文】
臺灣臺中地方法院刑事判決              97年度易字第3034號
公  訴  人  臺灣臺中地方法院檢察署檢察官
被      告  甲○○
上列被告因詐欺案件，經檢察官提起公訴（97年度偵字第11014
號），本院判決如下：
    主    文
甲○○意圖為自己不法之所有，以詐術使人將本人之物交付，處
有期徒刑壹年，減為有期徒刑陸月，如易科罰金，以新臺幣壹仟
元折算壹日。
    犯罪事實
一、甲○○明知自己財務情況不佳、銀行債信不良，向他人借款
    實無清償之能力，又其住所即臺中市○區○○路1段504之3
    號4樓房屋實為租賃而來，非其所有，且該房屋之所有權人
    柯木雄亦未同意出售該房屋，甲○○實際上並無處分該房屋
    之權利，竟意圖為自己不法之所有，自民國95年1月10日至9
    6年4月20日止，多次藉詞車禍事故賠償、家人生病醫藥費等
    理由，並向乙○○佯稱：上開房屋為其所有，借款擔保無虞
    云云，接續向乙○○借款，利息則約定依乙○○分別向銀行
    申辦現金卡、信用卡借款之利息計算，致使乙○○因而陷於
    錯誤，而陸續以上開方式向銀行借款後，再交付借款予甲○
    ○近30次許，借款本金合計新臺幣（下同）415,000元。嗣
    因甲○○無力返還借款，並於97年1月3日簽立借據，且重申
    上開房屋為其名下之不動產、絕對還清全部借款等語為憑，
    惟迄猶藉詞拖延，仍未清償借款本息累計達768,000元，乙
    ○○始知受騙。
二、案經乙○○訴由臺灣臺中地方法院檢察署檢察官偵查起訴。
    理    由
一、按被告以外之人於審判外之陳述，除法律有規定者外，不得
    作為證據；另被告以外之人於審判外之陳述，雖不符前四條
    之規定，而經當事人於審判程序同意作為證據，法院審酌該
    言詞陳述或書面陳述作成時之情況，認為適當者，亦得為證
    據。當事人、代理人或辯護人於法院調查證據時，知有第15
    9條第1項不得為證據之情形，而未於言詞辯論終結前聲明異
    議者，視為有前項之同意；刑事訴訟法第159條第1項及第15
    9條之5分別定有明文。本件證人即告訴人乙○○、證人柯木
    雄、陳秀卿於檢察官訊問時所為之指訴及陳述，雖係被告以
    外之人於審判外之言詞陳述，惟被告甲○○對於渠等分別於
    偵訊時陳述及證述之證據能力，於本院準備程序中不爭執，
    亦未於言詞辯論終結前聲明異議，視為於審判程序同意作為
    證據，且本院審酌上開偵訊筆錄作成時之情況尚無不當，依
    刑事訴訟法第159條之5之規定，自有證據能力，合先敘明。
二、訊據被告甲○○固供承：伊有於上開期間向告訴人乙○○依
    上開約定條件及方式借得款項，迄尚欠借款本息累計768,00
    0元尚未清償之事實，然矢口否認有何詐欺犯行，辯稱：借
    款時伊並未說上開房屋為伊所有，也沒有說要拿來供擔保用
    ，97年1月3日所寫的借據是事後照告訴人的意思寫的，本案
    是單純民事糾葛，且伊亦有清償部分借款，並沒有詐欺告訴
    人的意思云云。經查：
  (一)上開犯罪事實，業經證人即告訴人於偵查及本院審理中指訴
    綦詳，證人即告訴人於偵查中證稱：被告從95年1月10日陸
    續跟伊借錢，一直借到96年中旬，被告說她母親生病，需要
    用錢，因為伊是跟銀行借，所以就照銀行的利息向被告收利
    息；伊會願意陸續借給被告錢，是因為被告跟伊說她借不到
    錢，伊跟她說伊只有現金卡，有跟她說現金卡利息很高，她
    說她會還，伊信任她，才願意用現金卡幫她借錢。被告騙伊
    說她有棟房子可以還款，我到96年年中才去查，結果查出來
    房子是柯木雄的，被告跟伊借錢當時，已經沒有錢（見他字
    第1650號卷第9至10頁）；被告從95年跟伊借錢時，就說房
    子是她的，後來還簽下字據（見偵字第11014號卷第6頁）等
    語。告訴人復於本院審理中證稱：伊共借給被告41萬5千元
    ，是按照銀行的利息算，被告跟伊借錢時，伊是用自己的名
    義向各家銀行以現金卡、信用卡的方式向銀行借款借給被告
    的，所以借款利息就以各家銀行約定的利息來計算，每家銀
    行的利息都不相同。到目前為止連同本息是768,000元，這
    部分伊有與被告核對過；伊會借錢給被告，第一次是被告說
    她跟別人借車，把車子撞壞了，要賠償人家，第二次之後都
    是講說她媽媽心臟病突發，需要用錢，表現的非常緊急，被
    告知道伊有現金卡，所以要伊去銀行借給她用。伊借錢給她
    並沒有收取額外的利息或利益（見本院卷第32頁）；被告借
    款當中一直說上開房屋是她的，叫伊放心，並沒有說房子有
    問題，房子如果有問題，伊那敢幫被告，借據的部分是因為
    被告一直講說房子是她的，伊才要求被告寫憑證給伊，是被
    告自己這樣寫的（見本院卷第34頁）；被告從95年1月10日
    開始跟伊借錢，伊是用現金卡借1萬5千元給她的，被告說她
    因為跟人開車擦撞，要賠錢給別人，後來又用她母親生病住
    院需要醫療費，陸陸續續跟伊借錢，最後一次借錢是96年4
    月20日借了4,000元給她，那天伊是向台新銀行用現金卡領
    出4,000元給她，另外100元是手續費。前後共借了2、30次
    ，一共借了本金415,000元，從被告第一次向伊借錢的時候
    就已經說過上開房屋是她的，叫伊放心，說一定會還錢，伊
    是因為她這樣講，才借錢給她；伊跟被告之間每筆借款都有
    約定償還時間，後來她沒有償還，每隔一段時間伊會要求她
    寫借據給我，載明金額及還款日期，但她每次都藉詞拖延（
    見本院卷第44頁）等語。此外，並有信用卡、現金卡交易明
    細表、借據等件附卷可稽，被告亦自承向告訴人以上開約定
    條件及方式借得款項之事實，足認被告與告訴人間確有前揭
    借貸往來之事實無訛。又起訴書犯罪事實欄就被告向告訴人
    借款期間關於「96年中旬」之記載，應更正如前揭犯罪事實
    所示，併予敘明。
  (二)被告雖於本院審理中辯稱：借款時伊並未說上開房屋為伊所
    有，也沒有說要拿來供擔保用云云，然被告前於偵查中陳稱
    ：上開房屋屋主是伊房東，伊之前跟屋主租的，伊住第2年
    即93年時，跟屋主買165萬元，但房東貸款還沒有繳完，伊
    就跟房東約定伊來繳貸款，貸款繳完後，產權才會過給伊，
    產權還是房東的，貸款還有6年才會繳清；伊有跟告訴人講
    說房子是伊的，因為告訴人叫伊拿房子借錢還她，伊有跟她
    講房子的狀況（見他字第1650號卷第10、11頁）；庭呈之存
    款憑條上之存款是貸款，上面的陳秀卿是屋主柯木雄的太太
    ，伊在借據中提到太原路1段504號之3的不動產，是要當抵
    押的意思，上開房屋真的是伊買的（見偵字第11014號卷第5
    頁）等語，被告於偵訊時即一再表明上開房屋是其購買的，
    並支付房屋貸款，並據此向告訴人表示房屋為其所有，並以
    之作為借款擔保等情，其於本院審理中翻異前詞改稱並未說
    過云云，前後供述不一，已生疑義。且經檢察官傳訊證人即
    上開房屋所有權人柯木雄於偵訊時結證稱：上開房屋為伊所
    有，伊沒有賣給別人，被告是跟伊租該房子的人，她向伊租
    的時間是96年4月1日到98年3月31日，每月租金是7,500元，
    被告從好幾年前就跟伊租了，伊沒有把上開房屋賣給被告，
    房貸在4、5年前也已經還清了。被告不曾替伊繳過上開房屋
    之利息，因為伊沒有貸款，哪來的利息。被告交給伊的租金
    都繳給伊太太等語（見偵字第11014號卷第13、14頁），證
    人即柯木雄妻陳秀卿亦於偵訊時結證稱：被告是向伊承租上
    開房屋的房客，伊沒有將上開房屋賣給被告，被告也沒有替
    伊繳過上開房屋之貸款利息。卷附的存款憑條等單據是被告
    每月存入上開房屋之租金給伊，並沒有如被告所言，錢是替
    伊繳上開房屋之貸款，這中間伊沒有向被告提過賣房子的事
    ，伊也不想賣等語（見97偵字第11014號卷第14頁）。並有
    上開房屋建物登記謄本、房屋稅繳款書影本、房屋租賃契約
    書、存款憑條等件附卷可稽，核與證人柯木雄、陳秀卿所證
    上情相符。是證人柯木雄、陳秀卿僅係將上開房屋出租予被
    告，並從未有出賣上開房屋予被告、或由被告繳納房屋貸款
    之情事，亦未曾論及此事，實際上亦無所謂房屋貸款一事，
    渠等亦無出賣上開房屋之念頭，顯與被告前於偵查中所陳上
    情大相逕庭。其於本院審理中則自承：伊在偵查中所提供之
    存款憑條是繳納租金等語（見本院卷第45頁），未再飾詞辯
    稱貸款云云，惟另改陳：借款時伊並未說上開房屋為伊所有
    ，也沒有說要拿來供擔保用云云，並陳稱：伊曾經有跟柯木
    雄要買該屋，柯先生也有說要賣，但沒有寫契約，但因為伊
    有欠款，須等伊償還借款後，再賣給伊云云（見本院卷第33
    頁），顯係依附偵審程序中所呈現證據資料對其有利與否，
    而調整其說法所為飾卸之詞，亦與證人柯木雄、陳秀卿所述
    不符，實屬無稽，不足採信。較之告訴人如前段所述之指訴
    情節，前後互核大致相符，且被告於偵查中為引證其所自承
    ：曾向告訴人表示房屋為其所有，並以之作為借款擔保一節
    ，係屬正當有據，而佯稱：上開房屋是其向屋主購買的，並
    支付房屋貸款，並提出實為租金給付之存款憑條假稱支付貸
    款云云，並未否認：曾向告訴人表示房屋為其所有，並以之
    作為借款擔保一節，且被告於97年1月3日所簽立借據中，敘
    明上開房屋為被告名下之不動產，絕對還清全部借款等語，
    有該借據影本1紙附卷可稽。是認告訴人指訴：被告於借款
    之初即表示上開房屋為其所有，借款擔保無虞一節，應堪採
    信。
  (三)再者，被告於本院審理中自承：伊會要告訴人去跟銀行借款
    給伊，是因為伊在銀行有欠款未還，在銀行的債信不佳，無
    法跟銀行借錢，伊去跟告訴人借錢時，告訴人說她有現金卡
    ，伊問她可不可以先借給伊，告訴人就說她先去借款給伊，
    幫伊想辦法等語（見本院卷第32頁反面），顯見被告於向告
    訴人借款之時，已陷於債信不佳、無力清償之狀態，且其亦
    明知上開房屋非其所有，亦非其向屋主購買支付貸款，而係
    承租而來，而無以之供擔保之可能，竟猶向告訴人佯稱上開
    房屋為其所有，擔保無虞云云，容係訛詐，已非單純民事糾
    葛，並陸續借款，隨後即未依約清償，置之不理，顯有為自
    己不法所有之意圖甚明，被告縱陳稱已返還45,000元等語，
    然此僅係實施詐欺取財後所為之返還財物行為，不足推翻上
    開訛詐行為之認定，且較之借款或加計銀行利息總額，尚屬
    少數，顯不相當，自借款之初迄今，已逾2年半載，時間已
    久，僅返還少數財物即置之不理，亦難認有清償借款之真意
    。被告辯稱：本案是單純民事糾葛，無詐欺犯意云云，亦無
    足採。
  (四)綜上以觀，被告於借款之時已陷於債信不佳、無力清償借款
    之境，亦非上開房屋之所有權人，其猶佯稱上開房屋為其所
    有，擔保無虞，陸續向告訴人借得款項後即置之不理，未見
    有何被告足以擔保借款之積極證據，難認被告自始有返還借
    款之真意及相當資力。是以，被告前開所辯，顯均係事後卸
    責之詞，不足採信，本件事證明確，被告犯行堪予認定。
三、核被告所為，係犯刑法第339條第1項之詐欺取財罪。被告先
    後以上開之方式，反覆、密集地向告訴人借款，犯罪時地緊
    接，次數頗繁，且被害法益同一，為接續犯，而為實質上一
    罪。又被告接續犯行迄96年間始告終止，已逾95年7月1日新
    修正刑法公佈施行之後，自應適用新法，而無比較新舊法之
    問題，併此敘明。爰審酌被告查無不良前科，素行尚佳，有
    臺灣高等法院被告前案紀錄表可按，其明知己無清償借款之
    真意及相當資力，債信不佳，竟仍向告訴人佯稱上開房屋為
    其所有，擔保無虞云云，藉口用錢孔急詐取告訴人借款後，
    即置之不理，自借款之初迄今已逾2年半載，迄未清償借款
    ，造成告訴人財物損失匪淺，且需持續背負銀行高額利息之
    債務，經濟壓力繁累，暨其犯罪之動機、目的可議，且其犯
    後仍不知悔改，迄今尚未與告訴人達成和解，猶飾詞否認犯
    行，犯後態度不佳，智識程度一般等一切情狀，量處如主文
    所示之刑，以示儆懲。末以，本件被告犯罪時間在96年4 月
    24日以前，查無中華民國96年罪犯減刑條例第3條所列不予
    減刑之情形，合於同條例第2條第1項第3款減刑條件，應依
    同條例第7條之規定，減其宣告刑2分之1如主文所示減得之
    刑，並諭知易科罰金之折算標準。
據上論斷，應依刑事訴訟法第299條第1項前段，刑法第339條第1
項、第41條第1項前段，刑法施行法第1條之1，中華民國96年罪
犯減刑條例第2條第1項第3款、第7條、第9條，判決如主文。
本案經檢察官丙○○到庭執行職務。
中    華    民    國    97    年    9     月    24    日
                  臺灣臺中地方法院刑事第五庭
                      審判長法  官  鍾堯航
                            法  官  巫淑芳
                            法  官  吳崇道
以上正本證明與原本無異。
如不服本判決，應於收受送達後10日內向本院提出上訴書狀（應
敘述具體理由並附繕本）。
上訴書狀如未敘述理由，應於上訴期間屆滿後20日內補提理由書
於本院。
                            書記官  黃舜民
中    華    民    國    97    年    9     月    24    日
附錄論罪科刑法條
刑法第339條第1項：
意圖為自己或第3人不法之所有，以詐術使人將本人或第3人之物
交付者，處5年以下有期徒刑、拘役或科或併科1千元以下罰金。


司法院資訊處製作；財團法人民間司法改革基金會備份。
